臺灣高等法院高雄分院刑事判決　　　　　　　　　九十一年度交上易字第一八八號
　　上訴人　台灣高雄地方法院檢察署檢察官
　　被　告　　　甲○○
右上訴人因被告過失傷害案件，不服臺灣高雄地方法院九十一年度交易字第六十一號
中華民國九十一年六月七日第一審判決（起訴案號：臺灣高雄地方法院檢察署九十年
度偵字第一四五一○號），提起上訴，本院判決如左：
      主  文
上訴駁回。
      事  實
一、甲○○考領有普通大貨車駕駛執照，平日以養魚為業，並駕駛貨車載運魚貨及養
    魚飼料，為從事業務之人，於民國九十年一月二十三日二十三時四十分許，駕駛
    車牌號碼Ｆ六─六五四七號自用小貨車，停放在高雄縣大寮鄉○○村○○路六十
    之三十號前卸貨，本應注意交叉路口十公尺內不得臨時停車，且停於路邊之車輛
    ，在夜間無燈光設備或照明不清之道路，均應顯示停車燈光或反光標識，而依當
    時情形，又無不能注意之情形，竟疏於注意及此，乃將其所駕駛之前開大貨車停
    放於前開潮寮路六十之三十號巷口之路口十公尺內附近卸貨，且未顯示停車燈光
    或反光標識，適有乙○○騎乘車號ＹＵＱ─五七八號機車途經該路段時，亦疏未
    注意車前狀況，並隨時採取必要之安全措施，致撞及上開自小貨車之左後方，致
    蘇恒儀人車倒地後，受有頭部外傷、顏面部挫傷併血腫、上唇挫裂傷、鼻部挫傷
    、右肩挫傷、右膝挫傷併挫擦傷及牙齒外傷性脫落等多處傷害。
二、案經被害人蘇恒儀訴由高雄縣警察局林園分局移送台灣高雄地方法院檢察署檢察
    官偵查起訴。
      理  由
一、訊之被告甲○○固坦承有於前揭時、地與被害人蘇恒儀發生車禍之事實，惟矢口
    否認有何業務過失傷害之犯行，辯稱：當時並未在該處停車卸貨，我係要將貨車
    右轉開進旁邊的巷子云云。惟查：
（一）右揭犯罪事實，業據告訴人蘇恒儀於偵審中指述綦詳，核與目擊證人陳虹諭於
      警訊中陳稱：「當時我是自公司下班，由大發工業區○○○路往林園方向行駛
      ，蘇恒儀騎在我後方廿公尺，當我行至潮寮路六十之三十號，發現一部Ｆ六─
      六五四七號自用小貨車，停放在機車道卸貨，而該車並未開燈，也沒有擺設警
      告標誌，當時我也差點撞上，幸好閃避得宜，而當我閃過該車三秒之後，就有
      聽到『碰』一聲」「我沒有停車查看」「當時為深夜視線昏暗」等語（見九十
      年六月廿二日警訊筆錄）；該証人陳虹諭於偵查中仍陳稱：「我當時騎在蘇恒
      儀機車前面，我跟她相隔五公尺，我看到被告的貨車沒有開燈，而且車廂蓋打
      開正在卸貨，而且沒有警告標誌，他的車停在機車道」等語（見九十年八月廿
      四日偵查筆錄）；證人陳虹諭於原審審理中陳稱：「當天和她（指告訴人）一
      起騎機車要下班，我騎到事故現場時，因為被告的小貨車沒有開燈，也沒有放
      故障標誌，我也差點撞到他的車子，告訴人騎機車跟在我後面，我閃過那輛車
      之後，有聽到撞擊的聲音，我以為是被告的小貨車車門蓋掉下來，沒有停下來
      仍繼續往騎」「當時車子是靜止狀態，被告在路旁的屋子裡搬東西，‧‧‧附
      近沒有路燈，光線昏暗，因為我差點撞到被告的車子，停下來看，才注意到被
      告在房子裡面搬東西。」等語（見九十一年二月十九日原審訊問筆錄）。
（二）被告甲○○固執前揭情詞辯解，惟查：當時小貨車停放之位置，緊鄰路旁的建
      築物僅有○‧七公尺，而該貨車身之寬度為二‧二公尺，另被告甲○○所稱欲
      右轉駛進之巷道亦僅有四公尺寬，此有警方於道路交通事故調查報告表所繪製
      之現場圖及照片附卷可稽。按車輛欲轉彎時，為欲留車輛迴旋的空間，必然會
      先將車頭往道路之中央移動一段距離，再轉入欲駛入之道路，以免車輛之後半
      部因迴旋空間過狹而無法跟著車頭順利轉彎。此乃一般駕駛人應具備之基本駕
      駛技巧，被告甲○○係以駕駛貨車經營養魚事業，對此更無不知之理。惟觀之
      本案貨車停放之位置，已到達被告甲○○所稱欲轉入之巷口，惟仍然緊鄰在原
      本之道路旁停放，顯然被告甲○○並無右轉駛入該巷道之準備。
（三）另被告甲○○於偵訊時固供稱：當時他有打右轉的方向燈（見偵查卷第十二頁
      背面筆錄）。惟證人即案發後到現場處理事故之員警林龍茂陳稱：當時小貨車
      四個燈都有亮等語（見偵查卷第十七頁背面筆錄）。倘被告甲○○有右轉的準
      備，何以貨車前後四個警示燈均亮。又告訴人及目擊證人均已陳稱被告甲○○
      當時並未開車燈，而員警又係案發之後始到達現場，從而被告甲○○應係在自
      知理虧之情形下，於員警到達之前，始將四個警示燈打開，自不無可能。則被
      告甲○○既然聲稱車輛係要右轉，理當僅打開右轉之方向燈，以證明確係要右
      轉始合理，何須打開一般車輛暫停於路旁所使用之四具警示燈。由此亦足以證
      明，被告甲○○當時確實係將貨車停放在路邊卸貨，而於事故發生後，為圖免
      刑責，即下意識地將四個警示燈打開，以證明業已盡到警示的責任。由被告甲
      ○○此一舉動亦足以證明，當時確實沒有要右轉之準備。
（四）另被告甲○○固舉證人蔡明杉證明案發當時伊並未在該處停車卸貨，而證人蔡
      明杉雖亦證稱：「約十一點多被告開車回來，我正好坐在泡沬紅茶攤的椅子上
      跟他打招呼，我本來要跟他講事情，他說他車子停好再過來。」等語（見九十
      一年三月十九日原審訊問筆錄）。惟查被告甲○○於偵查中二次庭訊及原審第
      一次調查時，均未主張當時還有目擊證人，卻突然於九十一年三月七日審理中
      主張要傳訊目擊證人蔡明杉，其真實性已令人懷疑。另證人蔡明杉又證稱：「
      （與被告）認識二、三年，他常常跟我買魚，那天我是要到林園買捕魚的工具
      ，順路過去看他，問他有沒有需要什麼漁獲。他跟我買的漁獲最多一次有四、
      五桶，是拿去做飼料用的，一桶約二百公升的容量。」等語（見九十一年四月
      九日原審訊問筆錄）。足以證明證人與被告甲○○交情匪淺。惟證人竟不諱言
      ：事發之後，並沒有留在現場協助處理，被告甲○○進去打電話就回家了（見
      同日筆錄）。經查，一般發生交通事故，旁人圍觀尚且不及，更何況證人與被
      告甲○○交情甚篤，竟然留在現場而未予協助，所為實與常情有違。從而證人
      蔡明杉案發當時應不在現場，所為證言即與事實不符，是被告甲○○此部分所
      舉仍不能為其有利之証明。
（五）又按交叉路口十公尺內不得臨時停車，且停於路邊之車輛，在夜間無燈光設備
      或照明不清之道路，均應顯示停車燈光或反光標識，道路交通安全規則第一百
      十一條第二款、第一百十二條第十三款分別定有明文。而依道路交通事故調查
      報告表所載，案發當時係夜間，且現場照片顯示案發地點確實相當晦暗，乃被
      告竟疏未注意，仍於交叉路口臨時停車，且未顯示停車燈光，致被害人撞到該
      貨車而肇事，自有過失。至於台灣省高屏澎區車輛行車事故鑑定委員會之鑑定
      意見固認被告甲○○未緊靠道路右側停車為肇事之原因（參卷附該會高屏澎鑑
      字第九○一一○四號鑑定意見書），惟查被告甲○○停放車輛之位置，緊鄰路
      旁之建築物僅有○‧七公尺，已如前述，自難謂被告甲○○有未緊靠道路右側
      停車之過失，附此敘明。再本件事故之發生，雖被害人亦有未注意車前狀況之
      過失，惟亦不得免除被告甲○○之過失刑責。再則被害人蘇恒儀因此而受有頭
      部外傷、顏面部挫傷併血腫、上唇挫裂傷、鼻部挫傷、右肩挫傷、右膝挫傷併
      挫擦傷及牙齒外傷性脫落等多處傷害，並有建佑醫院、國軍左營醫院及高雄榮
      民總醫院診斷證明書共四紙在卷可憑，則被告甲○○過失肇事行為，與被害人
      之傷害結果間，自具有相當因果關係，事證明確，被告甲○○所辯係卸責之詞
      ，不足採信，其犯行已堪認定。
二、被告甲○○從事養魚之事業，平日即以小貨車載運魚貨，業據被告甲○○陳明在
    卷（見九十一年三月十九日原審訊問筆錄），是被告甲○○駕駛該小貨車應認係
    從事業務之人。核被告甲○○所為，係犯刑法第二百八十四條第二項前段之業務
    過失傷害罪。公訴意旨認應依同條第一項普通過失傷害罪處斷，尚有未洽，惟起
    訴事實相同，其起訴法條應予變更。又所謂自首，乃犯人對於末發覺之罪，向檢
    察官、司法警察官或其他執行司法警察官之職務者，報告自己之犯罪事實，而自
    願接受法院裁判而言。從而犯人必須對該管機關陳述自己之「犯罪事實」始符自
    首之要件。經查被告甲○○雖於案發後隨即報警處理，並向到場處理之員警坦承
    肇事，惟仍堅稱並無過失，此業經高雄縣警察局林園分局昭明派出所警員林龍茂
    到院證述屬實（見九十年八月二日原審訊問筆錄），並有被告甲○○之警訊筆錄
    可參，顯然被告甲○○並未向該管公務員陳述其犯罪事實，核與自首之要件並不
    相當，附此敘明。
三、原審變更起訴法條，適用刑法第二百八十四條第二項前段、第四十一條第一項，
    罰金罰鍰提高標準條例第一條前段、第二條規定，並審酌被告甲○○犯罪所造成
    被害人受傷之程度、本案事故之發生被害人亦有過失，及尚未與被害人達成和解
    等一切情狀，量處拘役五十九日，並諭知如易科罰金以三百元折算一日。經核原
    判決認事用法並無不合，量刑亦屬適當，檢察官循告訴人乙○○聲請上訴指摘原
    判決量刑過輕，為無理由，應予駁回。
據上論結，應依刑事訴訟法第三百六十八條，判決如主文。
本案經檢察官張金塗到庭執行職務。
中      華      民      國    九十一    年      八      月    二十七    日
                              臺灣高等法院高雄分院刑事第八庭
                                  審判長法官  郭雅美
                                        法官  洪兆隆
                                        法官  張盛喜
右正本證明與原本無異。
不得上訴。
                                  法院書記官  魏文常
中    華    民    國      九十一      年      八      月    二十八    日
附錄論罪科刑法條：
中華民國刑法第二百八十四條
 (過失傷害罪)
因過失傷害人者，處六月以下有期徒刑、拘役或五百元以下罰金，致重傷
者，處一年以下有期徒刑、拘役或五百元以下罰金。
從事業務之人，因業務上之過失傷害人者，處一年以下有期徒刑、拘役或
一千元以下罰金，致重傷者，處三年以下有期徒刑、拘役或二千元以下罰
金。
